【裁判字號】    91,訴,3695
【裁判日期】    920321
【裁判案由】    殺人未遂等
【裁判全文】
臺灣高雄地方法院刑事判決                        九十一年度訴字第三六九五號
    公  訴  人  臺灣高雄地方法院檢察署檢察官
    被      告  庚○○
    指定辯護人  本院公設辯護人丁○○
右列被告因傷害案件，經檢察官提起公訴（九十一年度偵字第二五六六二號），本院
判決如左：
    主  文
庚○○傷害人之身體，處有期徒刑柒月。
    事  實
一、庚○○因其父辛○○積欠高雄市農會債務，致居住處所即門牌號碼高雄市○○區
    ○○街六十一號房屋經臺灣高雄地方法院拍賣，由案外人王登山拍定；庚○○於
    民國九十一年十一月二十六日十時四十分許，在該屋內飲酒，見拍定人代理人戊○○偕同本院執行處書記官甲○○前往點交，一時情緒激憤，為阻止點交之進行
    ，明知甲○○係依法執行點交職務之公務員，竟基於妨害公務及傷害犯意，於甲○○、戊○○、辛○○等人同至屋後會勘廚房增建部分時，攜尖刀乙把，至甲○○前方，稱：你是法官！法官也是一樣等語，持該尖刀朝甲○○上半身刺去，施
  強暴以妨害公務之執行；其父辛○○見狀，立即自側面跨步上前，將庚○○攔腰
    抱住，加以甲○○亦以手持之案卷揮擋，致庚○○刀刺方向改變，而傷及甲○○
    左上臂近左肩胛部位，造成刺割裂傷○．五Ｘ二．五公分、紅腫之傷害；甲○○
    即迅速自廚房後門退至巷外大馬路閃避，此時辛○○已將庚○○放開，庚○○則
    於廚房門口處不停咆哮，嗣經支援警網趕抵將庚○○當場逮捕，並扣得上開尖刀
    乙把。
二、案經被害人甲○○訴由高雄市政府警察局楠梓分局移請臺灣高雄地方法院檢察署
    檢察官偵查起訴。
    理  由
一、訊據被告庚○○對於明知告訴人甲○○為公務員，且當日係依法執行點交職務，
    其為阻止甲○○進行點交，乃持尖刀刺傷之等情，均坦承不諱，核與告訴人於警
    詢、偵查及本院訊問時所指訴，及證人即拍定人代理人戊○○、被告之父辛○○
    於警詢、偵查及本院訊問時所述相符，復有尖刀乙把扣案可証；且告訴人因之而
    受有左上臂近左肩胛部位刺割裂傷○．五Ｘ二．五公分、紅腫之傷害乙節，除經
    告訴人指訴綦詳外、亦經證人即高雄市政府警察局楠梓分局右昌派出所警員乙○○、替代役役男丙○○及戊○○等人，於九十二年一月六日本院訊問時証述明確
    ，並有（九一）宜診字第玖壹零捌陸號驗傷診斷書一紙足憑，堪信為真實；從而
    ，本案罪證明確，被告之犯行堪以認定。
二、核被告所為，係犯刑法第二百七十七條第一項之傷害罪，及同法第一百三十五條
    第一項之妨害公務罪。公訴人認被告持刀刺向告訴人之作為，係犯刑法第二百七
    十一條第二項、第一項之殺人未遂罪；惟按殺人與傷害之區別，應以有無殺意為
    斷，即行為人於下手時有無決意取被害人生命為準，至於被害人受傷處是否致命
    部位，及傷痕多寡、輕重為何等，亦僅得供審判者心證之參考，究不能據為絕對
    之標準；行為人於行為當時，主觀上是否有殺人之故意，除應斟酌其使用之兇器
    種類、攻擊之部位、行為時之態度、表示外，尚應深入觀察行為人與被害人之關
    係、衝突之起因、行為當時所受之刺激、下手力量之輕重，被害人受傷之情形及
    行為事後之態度等各項因素綜合予以研析，殊不能僅以口頭之詞語，遽認其必有
    殺人之犯意（最高法院二十年非字第一０四號、七十八年台上字第五二一六號判
    例參照）。經查，被告於偵查及本院訊問時均堅詞否認有何殺人犯行，辯稱：當
    日我持刀刺向告訴人只是不想房屋遭執行，並非真的要殺他，如果我意在殺害告
    訴人，則以當時之距離及情況，告訴人一定躲不掉的等語；而被告僅以上述尖刀
    刺向告訴人一次，已如前述，另被告嗣後亦未再有持刀揮砍或追逐告訴人之舉動
    等情，已經告訴人及證人戊○○於本院九十二年一月六日訊問時稱：辛○○放開
    被告後，被告一直站在屋外咆哮，並未再持刀向前追砍等語；則被告苟有意置告
    訴人於死地，豈有於揮砍第一刀僅致告訴人手臂受有○．五Ｘ二．五公分顯不足
    以致命之傷害後，即未再繼續砍殺，且僅於門口處咆哮，亦未再有任何攻擊告訴
    人之舉動；況證人即高雄市政府警察局楠梓分局右昌派出所警員己○○，與證人
    乙○○、丙○○於本院訊問時俱稱：被告嗣於支援警網到達後猶不住咆哮，甚至
    手持尖刀丟擲警車等語，顯見被告當時情緒十分激動，且仍有上開攻擊舉動，惟
    施暴對象卻非告訴人；參以被告與告訴人素無仇怨，當日係因房屋遭執行，一時
    情緒激動致持刀刺向正在執行點交事務之告訴人，足認被告辯稱當日只是不想房
    屋遭執行，並非意在致告訴人於死等語，應可採信；加以告訴人所受如事實欄所
    載之傷害尚非危及生命安全，已如前述，益見被告下手時並未意在取人性命，而
    與殺人之情節有異，是以，公訴人認被告所為係犯殺人未遂罪，容有誤會，本院
    爰於不妨害事實同一之範圍內變更起訴法條。另被告以一持刀傷害告訴人之行為
    ，同時觸犯前述構成要件不同之二罪名，為想像競合犯，應從一重之傷害罪處斷
    。爰審酌被告並無前科，素行良好，有卷附臺灣高等法院被告全國前案紀錄表可
    按，且其犯後坦承犯行，態度尚可，惟罔顧法令，僅因不滿住屋遭拍賣，即遷怒
    執法人員，進而持刀刺傷告訴人，情節非微，復未與告訴人達成和解，及被告犯
    罪目的、所受刺激、告訴人所受傷害程度等一切情狀，量處如主文所示之刑，以
    示懲儆。扣案之尖刀一把雖為被告供犯本罪所用之物，已如前述，然並非被告所
    有，業據證人辛○○及被告於本院訊問時供述在卷，爰不予宣告沒收。
據上論斷，應依刑事訴訟法第二百九十九條第一項前段、第三百條，刑法第二百七十
七條第一項、第一百三十五條第一項、第五十五條，罰金罰鍰提高標準條例第一條前
段，判決如主文。
中      華      民      國      九十二      年    三    月    二十一    日
                                  臺灣高雄地方法院刑事第四庭
                                  審判長  法  官    陳明富
                                        法  官    卓立婷
                                          法  官    洪珮婷
右正本證明與原本無異。
如不服本判決，應於判決送達後十日內，向本院提出上訴狀。
                                          書記官    光聰
中      華      民      國      九十二      年    三    月    二十四    日


司法院資訊處製作；財團法人民間司法改革基金會備份。
